【裁判字號】    99,上訴,2569
【裁判日期】    990902
【裁判案由】    妨害性自主
【裁判全文】
臺灣高等法院刑事判決               99年度上訴字第2569號
上  訴  人  臺灣板橋地方法院檢察署檢察官
被      告  乙○○
選任辯護人  張金盛律師 
上列上訴人因妨害性自主案件，不服臺灣板橋地方法院98年度訴
字第3712號，中華民國99年5月24日第一審判決（起訴案號：臺
灣板橋地方法院檢察署98年度偵字第17967號），提起上訴，本
院判決如下：
    主  文
原判決關於強制性交未遂部分撤銷。
乙○○犯強制性交未遂罪，累犯，處有期徒刑壹年捌月。
    事  實
壹、乙○○於民國96年間，因違反毒品危害防制條例案件，經臺
    灣板橋地方法院判處有期徒刑8月、5月，裁定應執行有期徒
    刑11月，於98年5月13日執行完畢，猶不知悔改。乙○○與甲
    ○（代號00000000號真實姓名年籍詳卷內資料，下簡稱甲○
    ）均因精神疾病，在台北市立萬芳醫院認識。乙○○於98年
    6月27日18時30分許，騎乘機車搭載甲○至其臺北縣中和市○
    ○路589巷15號6樓住處，向甲○表示要與甲○發生性交之行為
    ，然為甲○所拒。甲○並向乙○○表明「你放尊重一點，我是
    有先生的人」。乙○○求愛不成，乃基於強制性交之犯意，
    違反甲○之意願，先自行褪去所穿著之牛仔褲，強行將甲○環
    抱至床上，並動手撫摸甲○身體。甲○抵抗，乃拿1把水果刀
    ，保護自己。乙○○見狀乃奪取該水果刀，甲○以右手抓住
    水果刀之刀刃，因而造成其右手中指深部撕裂傷，合併屈腱
    斷裂、右手第四指切割傷、合併屈腱部份斷裂等傷害。乙○
    ○復行起意，毆打甲○頭部、臉部等處，致甲○因而受有雙眼
    瘀青、牙齒掉落、臉部挫傷等傷害（以上傷害部分，業經原
    審法院判處有期徒刑4月確定）。乙○○因而未能對甲○為強
    制性交得逞。
貳、案經甲○訴由臺北縣政府警察局中和第一分局報請臺灣板橋
    地方法院檢察署檢察官偵查起訴。
    理  由
壹、證據能力部分之認定
一、被告以外之人，於審判中滯留國外或所在不明而無法傳喚或
    傳喚不到者，其於檢察事務官、司法警察官或司法警察調查
    中所為之陳述，經證明具有可信之特別情況，且為證明犯罪
    事實之存否所必要者，得為證據。刑事訴訟法第159條之3第
    3款定有明文。被害人甲○經法院合法傳喚未到庭，復經拘提
    無著，有傳票回證及拘票在卷可稽（見原審卷第160頁證件
    存置袋內）。而核甲○當時，遭被告傷害受傷甚重，雙眼瘀
    青、牙齒掉落、臉部挫傷、右手中指深部撕裂傷，合併屈腱
    斷裂、右手第四指切割傷及合併屈腱部份斷裂等傷害，由被
    告家中逃出至警局派出所報案，警察隨即帶至醫院急救並驗
    傷。當時甲○之心理狀況，並未接觸外界干擾，並於受傷受
    直覺反應向警求助，在緊急情況之下，亦不可能預先虛構事
    實，其陳述復與其後於檢察官訊問具結之陳述，大致相符，
    並與醫院驗傷診斷之情形相符，具有可信之特別情況，且為
    證明犯罪事實之存否所必要，自得採為證據。
二、被告以外之人於偵查中向檢察官所為之陳述，除顯有不可信
    之情況者外，得為證據，刑事訴訟法第159條之1第2項亦有
    明文。所謂不可信性情況，法院應審酌被告以外之人於陳述
    時之外在環境及情況，例如：陳述時之心理狀況、有無受到
    外力干擾等，以為判斷是否有形式上顯然不可採信之依據。
    被害人甲○於檢察官偵查時，係以證人之身份陳述，並告以甲
    ○應依法具結及據實陳述之義務，甲○並無受其他不當外力
    干擾之情形，是證人甲○於偵查中在檢察官面前所為之證述
    ，查無顯然不可信之情況，得為證據。
貳、犯罪事實之認定
一、訊據被告乙○○矢口否認有強制性交未遂之犯行，辯稱：並
    未要對甲○強制性交，沒有抱甲○，也沒有摸甲○的身體，水
    果刀係甲○皮包內所攜帶，我只是搶刀使他受傷，當時我吸
    強力膠，根本無力為性交云云。
二、經查：
（一）被害人甲○於警詢時證稱：我是在萬芳醫院住院與乙○○
      認識，當天我去乙○○家中，我一走進被告屋子裡，被告
      就開口一直要求我跟他做愛，我說「你放尊重點，我是有
      先生的人」，然後被告就強行把我抱到床上，他的牛仔褲
      已經脫掉，剩下內褲，紅色花樣的四角褲。我拿起水果刀
      想要保護自己，結果被告把刀子搶走，被告拿刀鋒揮向我
      ，我就用右手去握住刀鋒，結果右手中指及無名指都被切
      傷，大量流血且非常疼痛，拿布止血，被告還一直用手毆
      打我的頭部。後來被告坐在床邊吸強力膠，那時他的內褲
      已經脫掉，還一直問要不要跟他做愛，後來趁他光著下體
      、手握強力膠在吸食時，趕快逃走等語（見偵查卷第10頁
      、第11頁）。被害人甲○於偵查中復以證人身分具結證稱
      ：我與被告是病友關係，在萬芳醫院住院認識，被告有習
      慣性吸膠、酗酒，當天一到被告家，被告就說要跟我發生
      關係，要怎麼樣的，我聽到後很不高興，被告準備要摸我
      時，我就用手擋，雙方就發生互毆。後來一開始被告用手
      摸我，就用手擋，之後被告還硬來。我就跟他發生扭打。
      被告那時想要摸我，我就趕快把他推開。我就拿起刀子對
      著被告說「我不想傷害你，也請你不要傷害我」，之後刀
      子就被搶走，我就用右手去抓住刀刃，他一直打我的頭部
      、臉部，我一直喊救命，那時候因為手流血就拿毛巾捆住
      我的手。被告撿起強力膠在那邊吸，我逃出去，就攔車請
      司機載至派出所報案，警察就帶我去醫院就診等語（見偵
      查卷第66頁至第68頁）。按告訴人、證人之陳述有部分前
      後不符，或相互間有所歧異時，究竟何者為可採，法院仍
      得本其自由心證予以斟酌，非謂一有不符或矛盾，即應認
      其全部均為不可採信；尤其關於行為動機、手段及結果等
      之細節方面，告訴人之指陳，難免故予誇大，證人之證言
      ，有時亦有予渲染之可能；然其基本事實之陳述，若果與
      真實性無礙時，則仍非不得予以採信（最高法院74年台上
      字第1599號判例意旨參照）。被告警詢及檢察官訊問時所
      陳述之情節均大致相符，僅回答問題重點，陳述繁簡而有
      些許差異，但對被告求愛，加以拒絕，被告施強暴等經過
      並無不合。至甲○當時雖陳述另有一個男生、一個蒼老女
      生等對其說話，但不能因此否認其陳述遭受性侵傷害之事
      實。被害人甲○於警詢時堅決表示要對被告提出妨害性自
      主之告訴，其後於偵查中雖表示妨害性自主部分是否要提
      出告訴，還要跟社工討論一下，僅因被害人甲○與被告均
      罹患精神病，在醫院認識成為朋友，事後是否願再追究被
      告，產生矛盾，不能因此認其所述不實。
（二）被告與甲○奪刀及出手毆打甲○，使甲○受有雙眼瘀青、牙
      齒掉落、臉部挫傷、右手中指深部撕裂傷，合併屈腱斷裂
      、右手第四指切割傷及合併屈腱部份斷裂之傷勢，有行政
      院衛生署雙和醫院診斷證明書、現場採證及受傷照片26張
      在卷可稽，及有扣案之水果刀（已斷裂）扣案可資證明。
      被告傷害甲○部分，也經原審法院依傷害罪判刑確定，被
      告對此亦折服而未上訴。
（三）被告於警詢時自白供述：「（問：警方於98年6月27日19
      時30分許，接獲臺北縣政府警察局第二分局積穗派出所轉
      報，有名女子代號00000000（詳如真實姓名對照表）報案
      稱，於同日18時30分許遭人強制性交未遂並持刀殺害及重
      毆頭部，導致右手中指、無名指之神經及手筋被割斷，人
      感揮眩嘔吐，經送雙和醫院救治診斷為手指有殘廢之虞且
      有腦震盪，此事是否你所為？）被告答：是我所為。（問
      ：你與00000000有何關係？如何認識？）被告答：朋友關
      係。我們是於97年在臺北市萬芳醫院住院門診認識。（問
      ：你如何對00000000性侵害？請詳述。）被告答：我是跟
      00000000在玩，玩摸身體，結果她翻臉並拿出刀子揮舞，
      我把刀子搶下，不小心割到她的手。（問：00000000(即甲
      ○)稱在遭你性侵未遂，逃離你掌握時欲拿掉在地上的皮
      包離開，看到你住處的地上有支水果刀，刀刃尚在紅色刀
      鞘內，便拾起欲保護自己，結果刀子馬上被你搶下並折斷
      ，你拿刀刃殺向00000000，00000000情急之下用右手阻擋
      ，結果導致右手中指、無名指之神經及手筋被你割斷，有
      殘廢之虞，對你有何有意見？）除了刀子不是我的外，其
      餘都沒有錯。」「她有說要我尊重她，並稱她是有先生的
      人，我有摸她的身體」等語（見偵查卷第7頁背面、第8頁
      ）。被告在原審聲請羈押庭中法官訊問時亦供稱：「當時
      我有吸食強力膠，我不是故意要對我姐姐（指甲○）那樣
      ，我姐姐去找我奶奶，說我女朋友跑掉了，後來我跟我姐
      姐到我房間，玩來玩去，我就動手打她，她是我認的姐姐
      ，我們是在萬芳醫院認識的」、「我不是有心要對我姐姐
      亂來的」等語（見原審聲羈卷第3頁、第4頁）。與被害人
      甲○所證述亦相符合。被告確實在向甲○求愛，遭甲○拒絕
      後，仍著手強制摸甲○身體等情。被告於原審審判中雖辯
      稱當天有吸膠，且用水果刀傷到甲○，是因為甲○說其女朋
      友壞話云云。然被告於警詢及羈押庭訊問時均未提及上情
      。而衡諸常情，甲○以如此激烈的方式反抗，造成雙眼瘀
      青、牙齒掉落，臉部挫傷、右手中指深部撕裂傷，合併屈
      腱斷裂、右手第四指切割傷及合併屈腱部分斷裂等傷害，
      豈能以甲○認為被告是開玩笑，被告稱摸甲○是在玩，顯與
      經驗法則不符。被告之祖母劉李完妹證稱被告與甲○兩人
      並無仇恨，被告對甲○很好等語（見原審訴字卷第186頁背
      頁），甲○並無誣指被告強制性交犯意之動機。且甲○並無
      自行造成身體嚴重受傷誣指被告之理。足見被告確係對甲
      ○求愛不成，違反甲○之意願，並已著手於撫摸甲○身體等
      之客觀事實。
三、綜上所述，被告所辯為事後翻異卸責之責，不足採信。其罪
    證已臻明確，犯行洵堪認定。
、法律之適用及撤銷改判理由
一、核被告所為，係犯刑法第221條第1項第2項之強制性交未遂
    罪。至被害人雖被水果刀所傷，惟被告並未攜帶兇器犯強制
    性交罪。係徒手以強抱撫摸甲○等方式對甲○性侵。該水果刀
    係甲○取得使用，被告奪刀時，甲○持刀刃部分受傷。被告奪
    得水果刀後亦未再使用，而係另徒手毆打，故行為尚不該當
    於刑法第222條第1項第8款、第2項之攜帶兇器強制性交未遂
    罪。又被告強制性交原無傷害犯意，係被害人持刀，雙方奪
    刀後，被告再出手毆打，其傷害與強制性交為分別不同之犯
    意，應分論並罰（傷害部分業經原審判決已確定）。被告於
    96年間因違反毒品危害防制條例案件，經台灣板橋地方法院
    判處有期徒刑8月、5月，裁定應執行有期徒刑11月，於98年
    5月13日執行完畢，有本院被告前案紀錄表在卷可稽，其於
    5年以內故意再犯本件有期徒刑以上之罪，為累犯，應依刑
    法第47條第1項規定，加重其刑。
二、原審未詳予研求，遽對被告強制性交部分，為無罪之判決，
    自嫌欠洽。公訴人上訴意旨摘原判決不當，為有理由，應由
    本院將原判決此部分撤銷改判。爰審酌被告素行，智識程度
    、犯罪之手段、對被害人所生損害、與被害人平日關係，迄
    未能與被害人達成和解等一切情狀，量處如主文第二項所示
    之刑。至扣案之水果刀，無從證明確係被告所有之物，又非
    違禁物，爰不予宣告沒收，併此敘明。
肆、據上論斷，應依刑事訴訟法第369條第1項前段、第364條、
    第299條第1項前段，刑法第221條第1項、第2項、第47條第
    1項，判決如主文。
本案經檢察官黃朝貴到庭執行職務。
中    華    民    國    99    年    9     月    2     日
                  刑事第七庭審判長法  官  宋明蒼
                                  法  官  游紅桃
                                  法  官  趙功恆
以上正本證明與原本無異。
如不服本判決，應於收受送達後10日內向本院提出上訴書狀，其
未敘述上訴之理由者並得於提起上訴後10日內向本院補提理由書
（均須按他造當事人之人數附繕本）「切勿逕送上級法院」。
                                  書記官  潘文賢
中    華    民    國    99    年    9     月    2     日
附錄本判決論罪之法律條文：
中華民國刑法第221條第1項、第2項
對於男女以強暴、脅迫、恐嚇、催眠術或其他違反其意願之方法
而為性交者，處三年以上十年以下有期徒刑。
前項之未遂犯罰之。

司法院資訊處製作；財團法人民間司法改革基金會備份。
